最　高　行　政　法　院　裁　定
　　　　　　　　　　　　　94年度裁字第01885號
抗　告　人　義大利商．斑尼頓集團公司
代　表　人　甲○○○○○○○
訴訟代理人　張麗真律師
上列抗告人因與相對人經濟部智慧財產局間商標評定事件，對於
中華民國93年6月18日臺北高等行政法院92年度訴字第2059號裁
定提起抗告，本院裁定如下︰
　　主  文
抗告駁回。
抗告訴訟費用由抗告人負擔。
　　理  由
一、按抗告法院認抗告為不合法或無理由者，應為駁回抗告之裁
    定。
二、本件關係人米蘭實業有限公司（下稱米蘭公司）於民國（下
    同）82年1月18日以「西沙麗sisley」商標指定使用於註冊
    時商標法施行細則第24條第39類之領帶、領結及領巾等商品
    ，向相對人申請註冊，經准列為註冊第610440號商標（下稱
    系爭商標）。嗣本件抗告人以系爭商標有違註冊時商標法第
    37條第1項第6款之規定，對之申請評定。經相對人審查，以
    88年7月27日中台評字第880189號商標評定書為系爭商標之
    註冊應作為無效，其審定第720997號聯合商標應一併撤銷之
    處分，米蘭公司不服，循序提起行政訴訟，經原審法院前審
    以89年度訴字第412號判決，將再訴願決定、訴願決定及原
    處分均撤銷。相對人對於義大利商．班尼頓集團公司（即本
    件抗告人）中華民國88年2月1日申請評定第610440號「西沙
    麗sisley」商標註冊事件，應作成評定不成立之處分。案經
    相對人重新以91年6月28日中台評字第Ｈ900297號商標評定
    書為「申請不成立」之處分。抗告人不服，循序提起本件行
    政訴訟。原裁定以：原審法院前審係由關係人米蘭公司作為
    原告，請求判決撤銷相對人所為評定系爭商標應作為無效之
    處分，因本件抗告人係申請評定人，此撤銷訴訟之結果，如
    獲勝訴，本件抗告人之權利或法律上利益即受損害，故本件
    抗告人於原審法院前審，曾以判決結果對其權益影響至巨為
    由，具狀聲請參加，雖其參加訴訟狀上未引據法條，但其聲
    請參加訴訟之性質應屬前揭行政訴訟法第42條第1項之獨立
    參加無疑，承審法官乃先諭知准其參加訴訟，並以參加人名
    義通知其參加準備程序及言詞辯論，其於言詞辯論時又以當
    事人身分參與言詞辯論，復於判決書當事人欄將其列名參加
    人，並於事實概要欄敘明其聲請參加訴訟，及准其參加之意
    旨，其餘聲明陳述欄及判決理由之論述，亦均以獨立參加人
    之角色，引述其說詞，有原審法院89年度訴字第412號判決
    可稽，足見原審法院前審起初雖未以正式書面裁定准許本件
    抗告人參加前審之訴訟，但實質上已准許其參加訴訟，除記
    明辦案進行單、準備程序及言詞辯論筆錄外，並於判決書
    明准其參加訴訟之意旨，應認已補正書面裁定完畢，本件抗
    告人亦已踐行參加訴訟之行為，原審法院89年度訴字第412
    號判決已對本件抗告人發生效力，且該案判決書於90年5月
    14日送達由其訴訟代理人收受，本件抗告人（即該案參加人
    ）並未提起上訴，故該案判決已經確定在案。按原審法院89
    年度訴字第412號判決之訴訟標的為相對人是否應該依本件
    抗告人主張之事由就系爭商標為評定無效之處分，該案判決
    撤銷再訴願決定、訴願決定及原處分，相對人對於本件相對
    人申請評定系爭商標事件，應作成評定不成立之處分，並已
    確定在案，相對人乃依此確定判決主文之指示，重新評定為
    「申請不成立」之處分，僅係執行前述確定判決，並無調查
    審酌任何新事實、新證據或新理由，本件抗告人就此已判決
    確定之同一事件，即不應再行提起訴願及行政訴訟，茲抗告
    人又持同一事實、證據及理由（仍主張系爭商標有違註冊時
    商標法第37條第1項第6款之規定），提起本件行政訴訟，請
    求判決撤銷訴願決定及原處分，並命相對人就系爭商標為評
    定無效之處分（即為評定成立之處分）云云，無非就同一訴
    訟標的訴請作出與前述確定判決相反之聲明，其當事人亦屬
    相同（只是前審訴訟與本件訴訟之原告及參加人之角色互換
    而已），顯係就已判決確定之同一事件更行起訴，於法自有
    未合等由，據以駁回抗告人在原審之訴。
三、本件抗告意旨略謂：前審判決並未記載准予參加之理由，亦
    未區分參加人係獨立或輔助參加人，且輔助參加人亦得參加
    準備及辯論程序，自不得以已參加準備及辯論程序及認定係
    獨立參加人。又獨立參加必須行政法院裁定允許，其參加地
    位始確定，非如民事訴訟法之訴訟參加，僅以送達參加書狀
    即生參加之效力，故不得以前審判決已敘明准許參加之意旨
    ，而認為已以書面補正裁定之不足。且依行政訴訟法第217
    條準用第204條規定，裁定必須宣示或公告，前審未作成書
    面裁定，依法不合。故原裁定以前審判決書之記載，已補足
    未獨立作成裁定書之不足，而認抗告人應受前審確定判決確
    定力之拘束，遽駁回抗告人之訴，認事用法均有違誤，求為
    廢棄原裁定等語
四、本院按：「行政法院認為撤銷訴訟之結果，第三人之權利或
    法律上利益將受損害者，得依職權命其獨立參加訴訟，並得
    因該第三人之聲請，裁定允許其參加。」、「訴訟當事人謂
    原告、被告及依第41條與第42條參加訴訟之人」、「判決對
    於經行政法院依第41條及第42條規定，裁定命其參加或許其
    參加而未為參加者，亦有效力。」為行政訴訟法第42條第1
    項、第23條及第47條所明定。本件抗告人對米蘭公司系爭商
    標聲請評定，相對人原評定之結果為評定成立，米蘭公司起
    訴訴請撤銷該評定，前審判決如為撤銷原評定之判決，抗告
    人之權利當然受到損害，是抗告人聲請參加前審之訴訟，應
    屬行政訴訟法第42條所定之獨立參加。且同法第43條第1項
    所定各款參加書狀應記載事項，亦無規定應記載參加訴訟之
    依據法條，自不因聲請參加狀未引據法條規定而認其非獨立
    參加訴訟。次查依上引行政訴訟法第42條第1項規定，該條
    所稱之參加訴訟有法院依職權命其參加，及第三人聲請法院
    允許其參加二種，而依同法第45條第1項僅規定，命參加之
    裁定應記載訴訟程度及命參加之理由，送達於訴訟當事人，
    並未及於第三人聲請參加之情形，故前審法院未對抗告人在
    前審之聲請另作成單獨之准許參加裁定，固欠周密，惟與上
    引第45條第1項規定尚無違反。次按經言詞辯論之裁定應宣
    示之，終結訴訟之裁定，始應公告之，同法第207條亦定有
    明文，故除此之外，法院所為之裁定並無一定之格式，由法
    院當庭諭知而記明筆錄，亦難謂非法院裁定之一種方式。又
    查准許參加之裁定不得聲明不服，亦為同法第45條第3項規
    定，本件抗告人在前審之聲請參加，前審已許可其參加，且
    因不合上述應宣示或公告之要件，故前審於判決書中敘明准
    許參加之意旨，於抗告人訴訟上之權益保護並無影響。從而
    原裁定以原審法院前審雖未以正式書面裁定准許本件抗告人
    參加前審之訴訟，但實質上已准許其參加訴訟，除記明辦案
    進行單、準備程序及言詞辯論筆錄外，並於判決書明准其
    參加訴訟之意旨，應認已補正書面裁定完畢，本件抗告人亦
    已踐行參加訴訟之行為，原審法院89年度訴字第412號判決
    已對本件抗告人發生效力乙節，尚無不合。又查該案判決書
    於90年5月14日送達由抗告人當時之訴訟代理人收受，本件
    抗告人（即該案參加人）並未提起上訴，故該案判決已經確
    定在案，亦經原裁定依法認定在案，是以依上引行政訴訟法
    第47條規定，抗告人為該確定判決效力所及。綜上，原裁定
    以抗告人就已判決確定之同一事件更行起訴，據以駁回其訴
    ，尚無不合，揆諸上開說明，本件抗告難認有理由，應予駁
    回。
五、依行政訴訟法第104條、民事訴訟法第95條、第78條，裁定
    如主文。
中    華    民    國    94    年    9    月    15     日
                  第五庭審判長法  官　高　啟　燦
                              法  官　蔡　進　田
                              法  官　黃　璽　君
                              法  官　廖　宏　明
                              法  官　楊  惠  欽
以  上  正  本  證  明  與  原  本  無  異
中    華    民    國    94    年    9    月    16     日
　　　　　　　　　　　　　　　書記官　彭　秀　玲
